【裁判字號】    97,上更(一),333
【裁判日期】    970826
【裁判案由】    毒品危害防制條例
【裁判全文】
臺灣高等法院刑事判決              97年度上更(一)字第333號
上  訴  人
即  被  告  甲○○
選任辯護人  王永春律師
上列上訴人因違反毒品危害防制條例案件，不服台灣板橋地方法
院九十六年度訴字第三二九三號，中華民國九十六年十二月二十
日第一審判決（起訴案號：台灣板橋地方法院檢察署九十六年度
偵字第一九０二七號），提起上訴，經判決後，由最高法院第一
次發回更審，本院更為判決如下：
    主  文
原判決撤銷。
甲○○共同販賣第三級毒品，處有期徒刑柒年。
扣案之第三級毒品愷他命捌大包及玖小包（共計淨重捌佰壹拾點
零貳公克）、盛裝上開毒品之外包裝袋拾柒只、分裝袋玖只、電
子磅砰壹個及行動電話支（含門號0000000000號、
0000000000號、0000000000號ＳＩＭ卡）
均沒收。
    事  實
一、甲○○綽號「小石」，明知愷他命（Ketamine，俗稱Ｋ他命
    ）係屬政府依法列管之第三級毒品，不得非法販賣，於民國
    九十六年八月八日二十一時許，其所使用之0000000000號行
    動電話接獲真實姓名、年籍不詳、綽號「華叔」之成年男子
    所使用之0000000000號行動電話，表示欲購買二百公克愷他
    命，甲○○即以其另使用之0000000000號行動電話與持用00
    00000000號行動電話之真實姓名、年籍不詳、綽號「JOJO」
    之成年女子電話聯繫、確認愷他命之貨源，「JOJO」遂於同
    日二十一時四十三分許，以其上揭電話向高雄地區持有0000
    000000號行動電話之不詳真實姓名、年籍、綽號「兄弟（或
    馬來哥哥）」之成年男子洽妥愷他命交易後，即於翌（九）
    日上午二時四十二分許，以電話指示甲○○，二人乃共同基
    於販賣該毒品以牟利之犯意聯絡，由「JOJO」在台北縣五股
    鄉某處交付甲○○新台幣（下同）四十二萬元及「馬來哥哥
    」之行動電話號碼，甲○○旋駕駛車牌DL—0332號自小客車
    前往高雄市，俾向「馬來哥哥」販入約一千公克（詳細重量
    不詳）之愷他命。「JOJO」則於同日三時十七分許與「華叔
    」電話聯繫，告知已遣人南下取貨，不久即可至中壢交貨，
    雙方並在電話中議定交易價格，達成買賣愷他命意思表示之
    合致。甲○○果以0000000000號電話與「馬來哥哥」之上揭
    電話聯繫，於該（九）日七時十九分許，抵達高雄市鼓山區
    某處，以上揭四十二萬元，向該「馬來哥哥」買受上揭約定
    之愷他命，隨即駕車北返，並再依「JOJO」之指示，於當日
    十一時一分許，以0000000000電話與「華叔」聯繫，雙方相
    約在桃園縣中壢市「百老匯汽車旅館」交付二百公克愷他命
    。嗣甲○○於同日、時五十八分許，前往上揭旅館二０三室
    ，將所販入約一千公克（詳細重量不詳）愷他命之其中二百
    公克交付予「華叔」。嗣於同日十三時二十分許，甲○○駕
    駛上開自小客車，欲將其餘所販入之八大包及九小包愷他命
    （共計毛重八二五．九六公克，起訴書誤載為八二四．九六
    公克；共計淨重八一０．０二公克，純度約百分之九十八，
    純質淨重共計七九三．八一公克），帶往台北縣五股鄉某處
    交予「JOJO」，於行經同縣、鄉○○路○段七六號前為警查
    獲，當場扣得愷他命十七包及屬甲○○所有而供本件共同販
    賣毒品用之分裝袋九個、電子磅砰一個、行動電話三支（含
    0000000000、0000000000、0000000000號門號SIM卡）。
二、案經行政院海岸巡防署北部地區巡防局移送台灣板橋地方法
    院檢察署檢察官偵查起訴。
    理  由
甲、證據能力方面：
一、上訴人即被告甲○○之警詢筆錄
    被告在本院更一審中，指稱其警詢筆錄係在身體疲勞情況下
    製作而成云云，似爭執其證據能力。但查其在此之前，不曾
    有此說詞，已見難信，且實際上，被告之警詢筆錄，係於九
    十六年八月九日十七時三十分起至同日十八時二十六分止錄
    製完成，有該筆錄在案可稽（見偵查卷第四頁正面），可見
    所言非真，該警詢筆錄之取得並無不法，堪認屬適格之證據
    。
二、被告之女友林佩君之警詢筆錄
    此部分雖屬審判外之陳述，然被告及其辯護人均因閱卷而得
    悉該情，且未於本院言詞辯論終結前聲明異議，本院衡酌該
    筆錄係在被告經警當場查獲一干物品，基本社會事實至明之
    情況下所作成，林佩君所供內容亦僅止於此，自無受非法取
    供之虞，堪認適當，爰依刑事訴訟法第一百五十九條之五第
    二項規定，肯認其證據能力。
乙、實體方面：
一、上揭事實，訊據被告除否認有與綽號「JOJO」之成年女子共
    同販賣愷他命之意圖外，餘均坦承不諱，其中關於經警當場
    搜獲上揭諸物一節，核與林佩君所供相符，並有自願受搜索
    同意書、搜索扣押筆錄、扣押物品目錄表、照片等附卷（見
    偵查卷第十至十四、十九至二十四頁）及該物品扣案可參；
    白色粉末為管制之第三級毒品愷他命（含重量、純度），並
    有內政部警政署刑事警察局鑑定書一份存卷可憑（同上卷第
    五十五頁）；關於被告與「華叔」、「JOJO」、「馬來哥哥
    （或兄弟）」間之電話通聯情形，則有檢察官依法核發相關
    電話之通訊監察書、監聽譯文（同上卷第三十四至四十三頁
    ）、電話通聯紀錄（見原審卷第二十八至三十三頁）在卷可
    徵，被告且坦稱：「我有講監聽譯文裡的這些話」（見偵查
    卷第五十一頁），此部分之基本社會事實，已堪認定。
二、被告雖以：伊稱呼「JOJO」為大姐，因接獲「華叔」來電，
    而代為聯繫「JOJO」，不知「JOJO」係要販賣毒品給「華叔
    」，伊縱有聽從「JOJO」指示，南下高雄取貨，並返北交付
    部分毒品給「華叔」之情，仍非有共同販毒之犯意，不能論
    伊該重罪名云云。惟查：
  (一)刑事法上所稱之販賣行為概念，並不以販入後復行售出為必
    要，只要二者有其一，即克當之；易言之，倘行為人係基於
    販賣牟利之意思而販入，罪即成立，而其後行為人當次（不
    含下次）接續所為之持有、運輸，以迄售出、轉讓、交付行
    為，應認包括於該整體之當次販賣行為之內，予以販賣之法
    律評價，餘皆不論。又共同正犯之成立，係以行為人間具有
    犯意聯絡、行為分擔為已足，既不以每一階段均參與，亦不
    以分取利益為必要，倘有分擔部分犯罪構成要件以內之行為
    ，即應就其犯罪之全部共同負責。
  (二)「JOJO」販售愷他命之售價為每一公克五百元，已經被告供
    明在卷（見本院更一卷第三十二頁背面），此次係交付四十
    二萬元給被告，由被告南下高雄買得約一千公克（即一公斤
    ，詳細重量不明）愷他命，迭據被告坦言無隱（見偵查卷第
    六頁；原審卷第七十九頁；本院更一卷第三十二頁背面），
    足見售價高於進價，有利可圖。
  (三)被告係先接獲「華叔」之電話，表示須要二百公克愷他命，
    被告因而再以電話居中聯繫「JOJO」，「JOJO」乃轉向「馬
    來哥哥」確認貨源，始交付現金及「馬來哥哥」之電話號碼
    給被告，指示被告自台北縣五股鄉南下高雄鼓山區向「馬來
    哥哥」購得上揭約定之愷他命，北返後，被告即與「華叔」
    電話聯絡，約定在汽車旅館見面，被告果依約交付二百公克
    愷他命給「華叔」，為被告在本院更一審中直承不諱，並有
    上揭各電話監聽及通聯紀錄可稽，其中更有「JOJO」與「華
    叔」言及成本價若干及雙方討價還價之譯文可考（見偵查卷
    第三十八至四十頁），被告在本院上訴審中，且坦稱在旅館
    交付愷他命給華叔時，有使用扣案之電子磅秤計量等語（見
    本院上訴卷第三十八頁正面）。足見被告所參與者，為向毒
    品上游者販入，並將所購得之毒品轉交下手之買方，均屬販
    賣毒品之犯罪構成要件以內之行為。被告縱未向「華叔」收
    取對價款項，仍無礙其參與販賣毒品行為之既遂。
  (四)就被告與「JOJO」電話通聯紀錄以觀，自九十六年八月八日
    二十一時起迄翌（九）日十二時七分為止，共有二十次（見
    原審卷第二十八至三十三頁）；自該八月九日十三時二十分
    遭警逮捕之後，尚有十五通未接之電話（同上卷第三十七至
    四十二頁），參以被告直稱：「我是負責接電話」「是一個
    叫『JOJO』的請我幫他接電話」、「叫我下高雄拿東西（按
    指愷他命）」（見聲羈卷第四頁），並不諱言四十二萬元之
    鉅額款項係「JOJO」所提供，業如前述，且有「華叔」以00
    00000000號電話打給被告之0000000000號電話，表示要貨（
    按指愷他命）之通聯紀錄及譯文（見偵查卷第四十一頁）足
    參，可見被告與「JOJO」關係密切，知情而參與，分工而合
    作，二人間具有犯意聯絡、行為分擔。
  (五)至被告一度虛稱：系爭四十二萬元係伊放在自己家中之款項
    （見原審卷第七十九頁），未付錢給「馬來哥哥（或兄弟）
    」（見偵查卷第二十七頁；聲羈卷第四頁；本院上訴卷第三
    十七頁背面），扣案毒品係在蘆洲向某綽號「小廣」之人所
    購進，是自己要用，未交給「華叔」（見偵查卷第五十一頁
    ；原審卷第十頁）各云云，要與被告以上揭0000000000號電
    話與「JOJO」之0000000000號電話聯繫、受指示去向高雄「
    馬來哥哥」拿貨；被告以0000000000號電話與「馬來哥哥」
    之0000000000號電話約定拿貨；被告以0000000000號電話與
    「華叔」之0000000000號電話約定見面之旅館、房號之通聯
    記錄及監聽譯文（見偵查卷第五十九、四十；四十三；四十
    一頁）不相吻合，亦與被告在本院更一審中，經詳加核對各
    項證據資料後所坦言者不同，是上揭妄語，即無可採。
  (六)被告在檢察官初訊時供稱：伊每日愷他命施用量約一、二克
    云云；複訊時改稱：一天用量是三十至五十公克云云；在原
    審稱：每天用量最少二、三公克，最多五至十克各云云，供
    詞反覆，實難遽信。另參諸Clarke's Isolation and Ident
    -ification of Drugs 第二版記載，一般施用劑量為體重每
    公斤一至四．五毫克，另據 Disposition of Toxic Drugs
    and Chemicals in Man一書第五版記載，有三名成人使用愷
    他命靜脈注射或肌肉注射九百至一千毫克後致死案例，此有
    行政院衛生署管制藥品管理局九十三年十二月十日管檢字第
    ０九三００一一七八九號函、九十三年九月十三日管檢字第
    ０九三０００八四０五號函在卷可按，則以一般八十公斤之
    男子言之，每日愷他命之施用最大量約為三六０毫克（即０
    ．三六公克），而本件愷他命之純度高度百分之九十八，是
    益見被告前開供述之每日施用量，實足以致死，可見無非避
    就狡展之詞，不足採信。再被告一度謂扣案之九小包愷他命
    ，係其自己向「JOJO」購進，純供己用云云，然衡諸其量仍
    非微少，既與其他大包者藏置於所駕之DL—0332號汽車內之
    面紙盒及布娃娃內，且有可供秤量之磅秤一個，為被告所供
    明（見偵查卷第五頁），並有上揭照片附卷與物品扣案可證
    ，復參以「華叔」係先向被告電稱有意購買毒品，而衍生後
    續諸多事宜之情，亦如前述，堪認各該大、小包愷他命，咸
    屬供作販賣之毒品。
  (七)綜上所述，本件事證已臻明確，所辯各節，均不足採，其犯
    行堪以認定。
三、查愷他命係毒品危害防制條例第二條第二項第三款所規定之
    第三級毒品，核被告所為，應成立該條例第四條第三項之販
    賣第三級毒品罪。其持有毒品之輕行為，應為販賣毒品之重
    行為所吸收，不另論罪。起訴書認被告係犯同條項所定之運
    輸第三級毒品罪名，尚嫌未洽，惟既仍屬同條項，不生變更
    起訴法條之問題，附此敘明。被告與不詳真實姓名年籍綽號
    「JOJO」之成年女子二人間，具有犯意聯絡及行為分擔，為
    共同正犯。
四、原審予以論科，固非無見。惟原判決漏未認定被告係以「JO
    JO」所交付之四十二萬元，持向「馬來哥哥（或兄弟）」販
    入愷他命；又未就被告與「華叔」、「JOJO」及「馬來哥哥
    （或兄弟）」通聯之電話號碼詳加認定記載，均欠周妥。被
    告猶否認犯重罪，提起上訴，雖無理由，但原判決既有可議
    ，尚難維持，應由本院予以撤銷改判。爰審酌被告年輕力壯
    卻不思上進，明知愷他命戕害國人身心甚鉅，猶為販賣，既
    擁有多支電話使用，購進毒品所用之成本亦非小數，尚備有
    磅秤、各型分裝袋，可見具有一定之規模，遠非一般微量小
    販者可比，所販入之數量甚鉅，已售出之部分亦非微，若流
    入市面，勢將嚴重危害社會秩序，對國家社會戕害甚大，並
    斟酌其犯罪之動機、手段、目的，及犯後未坦承全部犯行，
    供詞一再反覆，顯見其無真悔意等一切情狀，爰准如起訴檢
    察官所請，量處如主文所示之刑，以示懲儆。扣案之愷他命
    八大包及九小包，共計淨重八一０．０二公克，係屬違禁物
    ，應依刑法第三十八條第一項第一款之規定宣告沒收（起訴
    書認應依上揭條例第十八條第一項後段予以沒收銷毀，尚有
    誤會）；又盛裝上開愷他命之外包裝袋共計十七只，具有防
    止毒品裸露、逸出及潮濕之功用，並便於攜帶販賣，係供販
    賣毒品所用之物；另扣案之分裝袋九只、電子磅砰一個，乃
    被告為販賣而分裝毒品所使用之物；行動電話三支（含0000
    000000號、0000000000號、0000000000號門號SIM卡），係
    供被告為販賣毒品聯絡之用，皆屬被告所有，應依上揭條例
    第十九條第一項之規定，宣告沒收。
據上論斷，應依刑事訴訟法第三百六十九條第一項前段、第三百
六十四條、第二百九十九條第一項前段，毒品危害防制條例第四
條第三項、第十九條第一項，刑法第十一條前段、第二十八條、
第三十八條第一項第一款，判決如主文。
中    華    民    國    97    年    8     月    26    日
                  刑事第十九庭審判長法  官  洪昌宏
                                    法  官  梁耀鑌
                                    法  官  魏新國
以上正本證明與原本無異。
如不服本判決，應於收受送達後十日內向本院提出上訴書狀，其
未敘述上訴之理由者並得於提起上訴後十日內向本院補提理由書
（均須按他造當事人之人數附繕本）。
                                    書記官  王韻雅
中    華    民    國    97    年    8     月    26    日
附錄本案論罪科刑法條：
毒品危害防制條例第4條
製造、運輸、販賣第一級毒品者，處死刑或無期徒刑；處無期徒
刑者，得併科新臺幣1千萬元以下罰金。
製造、運輸、販賣第二級毒品者，處無期徒刑或7年以上有期徒
刑，得併科新臺幣7百萬元以下罰金。
製造、運輸、販賣第三級毒品者，處5年以上有期徒刑，得併科
新臺幣5百萬元以下罰金。
製造、運輸、販賣第四級毒品者，處3年以上10年以下有期徒刑
，得併科新臺幣3百萬元以下罰金。
製造、運輸、販賣專供製造或施用毒品之器具者，處1年以上7年
以下有期徒刑，得併科新臺幣1百萬元以下罰金。
前五項之未遂犯罰之。


司法院資訊處製作；財團法人民間司法改革基金會備份。
